臺灣高等法院刑事判決　　　　96年度上訴字第4301、4302號
上　訴　人
即　被　告　廖尹禎
選任辯護人　呂翊丞律師
上　訴　人
即　被　告　甲○○
選任辯護人　陳適庸律師
　　　　　　陽文瑜律師
上列上訴人等因被告等違反毒品危害防制條例案件，不服台灣桃
園地方法院九十五年度訴字第二三八七號、九十六年度訴字第六
三九號，中華民國九十六年八月二十四日第一審判決（起訴案號
：台灣桃園地方法院檢察署九十六年度偵緝字第一０九九號、九
十六年度偵字第四二０六號），提起上訴，本院判決如下：
    主  文
原判決撤銷。
廖尹禎幫助共同運輸第二級毒品，處有期徒刑肆年，扣案第二級
毒品甲基安非他命驗餘淨重玖佰柒拾捌點貳捌公克沒收銷燬之，
上開甲基安非他命之外包裝塑膠袋及紙提袋各壹個均沒收。
甲○○共同運輸第二級毒品，處有期徒刑捌年陸月，扣案第二級
毒品甲基安非他命驗餘淨重玖佰柒拾捌點貳捌公克沒收銷燬之，
上開甲基安非他命之外包裝塑膠袋及紙提袋各壹個均沒收。
    事  實
一、甲○○與廖尹禎原係男女朋友關係，均明知甲基安非他命係
    政府依毒品危害防制條例公告管制之第二級毒品，不得非法
    持有、運輸，甲○○竟與郭志豪（另案偵辦中）共同基於運
    輸甲基安非他命（起訴書誤載為安非他命）之犯意聯絡，於
    民國九十三年二月一日上午零時三十九分許，由甲○○使用
    0000000000號行動電話門號發送簡訊，告知廖尹
    禎（廖女接收電話號碼不詳）有關甲基安非他命外觀、效力
    之暗語；又於同日上午一時七分，傳送「星期一中午十二點
    時會再打電話聯繫」之簡訊予廖尹禎。當日上午即由甲○○
    在高雄地區，將淨重九七八點三七公克之甲基安非他命持往
    「空軍一號」巴士站託運，利用不知情巴士司機，載運乘客
    前往桃園地區時，一併將上開毒品運輸至桃園地區。甲○○
    完成託運後，於同日中午十二時許，以電話告知廖尹禎有關
    巴士司機之電話號碼及該巴士在桃園地區車站之電話號碼；
    郭志豪亦於得知該批毒品即將送至桃園地區後，於同日下午
    三時許，委請不知情之范宛君（已經檢察官為不起訴處分確
    定）陪同廖尹禎前往領取。迨同日下午五時三十分許，廖尹
    禎即基於幫助之意思，駕駛郭志豪提供之車牌８Ｕ—１２１
    ６號自用小客車，搭載范宛君前往桃園縣蘆竹鄉○○路○段
    三七二號「空軍一號」南崁巴士站，利用不知情之范宛君下
    車提領上開毒品，廖尹禎則在車內等待。事因甲○○前已因
    毒品案件，遭司法警察監聽而為警獲悉，通知行政院海岸巡
    防署（下稱海巡署）海岸巡防總局（下稱巡總局）北部地方
    巡防局（下稱北巡局）桃園機動查緝隊會同桃園縣政府警察
    局大溪分局圳頂派出所警員前往查緝，而當場查獲，並扣得
    由紙提袋、塑膠袋包裝之第二級毒品甲基安非他命一大包（
    甲基安非他命含袋毛重一０一二點一七公克，甲基安非他命
    淨重九七八點三七公克，取樣０點０九公克鑑驗用罄，驗餘
    淨重九七八點二八公克，甲基安非他命純度約百分之八十二
    點六）。廖尹禎見狀，迅即駕車逃逸而去。
二、案經海巡署巡總局北巡局報請台灣桃園地方法院檢察署檢察
    官偵查起訴。
    理  由
壹、程序部分：
一、上訴人即被告甲○○之辯護人爭執廖尹禎於警詢及偵查中所
    述，未經交互詰問，無證據能力一節：
    惟廖尹禎既於法院審理中，轉換為證人身分，進行交互詰問
    ，依司法院釋字第五八二號解釋意旨，被告甲○○之反對詰
    問權已獲保障，應認具有證據能力。
二、甲○○之辯護人又爭執查獲本件之海巡署人員無具備司法警
    察身分，所為之通訊監察譯文，無證據能力，其搜索扣押所
    得之證物，亦不得為證據一節：
    經查：
  (一)甲○○因另涉嫌毒品危害防制條例第四條第一項等最低本刑
    三年以上有期徒刑之罪，故其所使用之000000000
    0號門號自九十三年一月十二日起至同年二月十日，經台灣
    高雄地方法院檢察署（下稱高雄地檢署）以非實施通訊監察
    難以蒐證為由，依職權核發九十三年一月十二日雄檢楠監玉
    字第二０號通訊監察書，執行機關為內政部警政署刑事警察
    局（下稱刑警局），監察方法為「電信監錄、來話追蹤、現
    譯」，有上開通訊監察書在卷可稽（九十四年度偵緝字第九
    九九號卷第三十五頁），經核其核發通訊監察書並無違誤之
    處。按之通訊保障及監察法第十三條所定監察通訊之方法，
    並不限於錄音方式，故監聽人員以監聽方式，將監聽所得資
    料，以現譯方式記錄之，自得為證據。
  (二)又海巡署巡防人員依據海岸巡防法第十條規定，就特定事項
    之犯罪調查，依其職權，分別「視同」刑事訴訟法第二百二
    十九條至第二百三十一條之司法警察（官），自具有司法警
    察（官）身分。
  (三)甲○○之行動電話經依法實施通訊監察，既得知其欲將第二
    級毒品，透過大眾運輸工具運送至桃園地區，故由海巡查緝
    人員會同桃園縣政府警察局大溪分局圳頂派出所人員前往查
    緝，果然捕獲出面領取毒品之范宛君，進而在范宛君之同意
    下，搜索扣押毒品甲基安非他命，有本件移送書、搜索扣押
    筆錄在案可稽（九十三年度偵字第五五九六號卷第一、七頁
    ），所行之程序未有違法之處，所得之毒品，自亦得作為本
    案證據，甲○○辯護人上揭爭議，殊無可採。
貳、實體部分：
一、上訴人即被告廖尹禎部分：
  (一)訊據廖尹禎對於其與甲○○係男女朋友關係，因接獲甲○○
    之電話，央請領取甲基安非他命包裹，駕駛郭志豪使用之８
    Ｕ—１２１６號自用小客車，搭載范宛君前往南崁「空軍一
    號」巴士站，由范宛君下車領取毒品，而為警查獲之情，已
    在本院審理中坦承不諱，核與范宛君所證相符，並有甲○○
    發送簡訊之電話監察紀錄（見原審第二三八七號卷第二五八
    頁）、郭志豪之自用小客車籍作業查詢電腦資料在卷可參，
    復有海巡署巡總局桃園機動查緝隊搜索扣押筆錄及扣押物品
    目錄表、扣案物品照片四張可佐（第五五九六號卷第七、八
    、十、十一頁）。扣案毒品經送鑑定，確為第二級毒品甲基
    安非他命（甲基安非他命含袋毛重一０一二點一七公克，甲
    基安非他命淨重九七八點三七公克，取樣０點０九公克鑑驗
    用罄，驗餘淨重九七八點二八公克，甲基安非他命純度約百
    分之八十二點六）有刑警局刑鑑字第0930147222號鑑驗通知
    書一紙在卷可憑（同上卷第八十五頁）。顯見廖尹禎之自白
    符合事實，其犯行可以認定。
  (二)因查無積極確證，足證廖尹禎係出於販賣毒品之意思而販入
    毒品，又乏證可認其係出於與甲○○、郭志豪共謀運輸毒品
    之意思而作為，爰依罪疑唯輕原則，認定廖尹禎僅出於幫助
    之意思，替甲○○、郭志豪運輸毒品，從事收取貨品之事後
    幫助，而不認屬運毒之共同正犯。又因廖尹禎堅詞否認使用
    0000000000號行動電話，本院亦查無其他確證足
    證其持用該號電話，參諸監聽相關電話之證人即海巡查緝人
    員楊銘凱證稱監聽之線路甚多等語，難保絕無誤記號碼之情
    ，爰不予具體認定，祇認為不詳號碼，允宜說明。
  (三)核廖尹禎之行為，應成立刑法第三十條第一項、毒品危害防
    制條例第四條第二項之幫助運輸第二級毒品罪。其中，運輸
    毒品之甲○○、郭志豪，係共同正犯 (詳見後述)。廖尹禎
    係利用不知內情之范宛君為之，乃間接正犯。而因屬幫助犯
    ，依法減輕其刑。其行為後，刑法已修正公布施行，與其有
    關之法定刑罰金最低數額業已提高，比較新舊法結果，應適
    用較有利於廖尹禎之行為時毒品危害防制條例之規定。
  (四)原審予以論科，固非無見。惟原判決認廖尹禎為本件運毒之
    共同正犯，尚非允洽。廖尹禎上訴據以指摘，洵非無理由，
    應由本院予以撤銷改判。
二、甲○○部分：
  (一)訊據甲○○僅承認有申辦0000000000號行動電話
    ，並認識廖尹禎等情，然矢口否認犯罪，辯稱廖尹禎係酒店
    小姐，雖與伊有幾次性關係，並無深交，非男女朋友，亦不
    認識郭志豪，而伊家經營賭場，上揭電話係供賭客對外聯繫
    使用，不能因此遽認伊用以聯繫運輸毒品云云。
  (二)惟查：
  1.甲○○所使用之0000000000號門號自九十三年一
    月十二日起至同年二月十日起經高雄地檢署以非實施通訊監
    察難以蒐證為由，依職權核發九十三年一月十二日雄檢楠監
    玉字第二十號通訊監察書，執行機關為刑警局，監察方法為
    「電信監錄、來話追蹤、現譯」，有該通訊監察書、000
    0000000號門號申請人資料在卷可稽（偵緝卷第三十
    五、三十七頁），而同年二月一日上午零時三十九分許，上
    揭行動電話有發送簡訊「東西白、有結晶，但小顆、有效，
    可以嗎？」，同日上午一時七分許又發送簡訊「那星期一，
    十二點打給你，你要接喔！」同日中午十二時許，甲○○撥
    打上開行動電話，並告知所利用運毒之巴士司機及車站之電
    話等話語，於同日為警查獲後之夜間八時十一分許，尚有人
    以0000000000號行動電話，撥打至上揭行動電話
    ，討論為何出事等情，有現譯之譯文資料（見原審卷第二宗
    第二五八、二五九頁、第二八七至二八九頁），在卷可稽，
    並有李佳申用該行動電話之申辦登記資料存卷足參。
  2.證人即海巡單位查緝人員何泰良證稱：當時由我們監控的對
    象，得知有毒品要透過「空軍一號」運送，所以派員前往查
    緝，而之前實施通訊監察，係由楊銘凱擔任現譯工作，當天
    因為有很多條線監聽，我們執行現譯時，有將通話內容寫起
    來，去查緝後，要回來錄音，因為線太多，所以之前通話內
    容被電腦擠出去了，偵查卷內的譯文內容，就是我依據譯文
    原稿所整理的，向電信公司查詢得知使用電話之人為甲○○
    ，甲○○都稱呼「0000000000」（此部分已見前
    述）門號使用人為小禎（見原審卷第二宗第二一九至二二五
    頁）；另證人楊銘凱證述：伊在刑警局通訊監察中心，執行
    本件0000000000門號監聽現譯工作，監聽過程中
    ，在九十三年一月二十九日夜間九時二十四分許，監聽對象
    有撥出電話，自稱「佳保」，也有在同年二月一日發送簡訊
    ，及以電話跟「小禎」聯繫，內容就如同錄音譯文資料，而
    當時因為通話量很大，伊回頭要錄音時，部分資料已被覆蓋
    ，僅有錄到一通九十三年一月二十九日晚上九時二十四分的
    通話內容（同上卷第二七八至二八三頁）。廖尹禎於審理中
    ，亦以證人身分證稱：伊與甲○○原為男女朋友，本件是由
    甲○○要我去領包裹，事發當日晚上，我還打電話給甲○○
    （按指前揭檢討為何出事之通訊），我的電話號碼為000
    0000000，甲○○是0000000000等語（同
    上卷第二二五、二二六頁）。甲○○復坦言稱呼廖尹禎為「
    小禎」，自稱為「佳保」（見本院卷準備程序筆錄）；原審
    當庭勘驗0000000000號行動電話九十三年一月二
    十九日夜間九時二十四分許之通訊監察錄音帶，其結果與楊
    銘凱所述及其所提出之錄音譯文資料相符，有勘驗筆錄可參
    （見原審同上卷第二八三頁），且錄音帶中，男聲部分自稱
    「佳保」，而說話語調與甲○○確實有相近之處；再參以甲
    ○○坦言其先前另涉共同製造第二級毒品，目前仍在第二審
    法院更審中等語 (見本院卷審判筆錄)，益證其確有接觸大
    量毒品之門路，是因毒品而遭監聽之上揭電話，確屬甲○○
    所自己持用，當毋庸置疑。參互以觀，足見甲○○否認各節
    ，無非畏罪飾卸之詞，不能採信。
  3.范宛君於原審證稱：當天是郭志豪打電話過來，叫我陪廖尹
    禎去領包裹，郭志豪說他沒有空，而廖尹禎事前就知道要去
    南崁領包裹之事，而綽號「阿不及」之人就是指郭志豪，８
    Ｕ—１２１６號休旅車也是郭志豪的，我交保後，郭志豪還
    有他朋友有到我們住處來，郭志豪要我敘述當時在偵查中回
    答的內容，還問我在警局時有沒有講到他等語（同上卷第一
    七三至一八四頁），衡之范宛君為警初詢時，僅稱是「阿不
    及」打電話叫我陪廖尹禎去領包裹，隨即再為警詢問時，則
    指認「阿不及」為名為許文雄之人，遭通緝被查獲後之警詢
    中坦稱：我交保後，綽號「阿不及」的郭志豪帶另兩名不知
    名男子到桃園廖尹禎家找我，很兇警告我，叫我不要把他講
    出來，並教我再被傳訊時，要如何講，替他脫罪等語（九十
    三年度偵緝字第九九九號卷第十七頁），而廖尹禎於警詢、
    偵查中均坦言：是郭志豪要我去領包裹的，甲○○與郭志豪
    是朋友等情（九十五年度偵緝字第一０九九號卷第二十四、
    三十一至三十三頁），再參諸廖尹禎當日所駕駛之車輛，係
    郭志豪所使用之８Ｕ—１２１６號自用小客車等情，足認郭
    志豪與甲○○有共同運輸第二級毒品之犯意聯絡，推由甲○
    ○從高雄託運。
  4.至於本件電信監察錄音，固非完整，實係因尚有其他通話內
    容，將舊的通話內容覆蓋，故僅錄得其中部分通訊內容，已
    經何泰良、楊銘凱敘明在案，縱有遺憾或微疵，惟通訊監察
    既有多種方式可以為之，且楊銘凱係執行現譯工作之人，對
    於甲○○與廖尹禎之對話、簡訊內容，均屬親身見聞，由上
    開楊銘凱所述，尚非不能清楚獲悉當天通訊監察之情形，自
    不能以本件通訊監察未予錄音，而全盤否定該通訊監察譯文
    之證明力；又廖尹禎於審理中改稱郭志豪未涉本案，經質以
    倘若屬實，何以范宛君於警詢、偵查中均提及郭志豪等情，
    廖尹禎則答稱不知道（同上原審卷第二三一頁），皆不足為
    有利於甲○○認定之依據，均附此說明。
  5.甲○○請求就毒品外包裝袋上文字進行筆跡鑑定一節，因綜
    據上揭各項直接、間接證據，堪認事證已臻明確，況文字委
    請他人代書，世所常見，自無庸為其他無益之調查。
  (三)核甲○○之行為，應成立上揭條例同條項之運輸第二級毒品
    罪。公訴人對於被告甲○○追加起訴書之犯罪事實提及販賣
    第二級毒品部分，乃屬誤植，已經公訴人於原審審理中更正
    。甲○○與郭志豪二人間有犯意聯絡及行為分擔，為共同正
    犯，又利用不知情之巴士司機運毒，乃間接正犯。再其行為
    後，刑法已修正公布施行，與其有關之法定刑罰金最低數額
    業已提高，比較新舊法結果，應適用較有利於甲○○之行為
    時毒品危害防制條例之規定。
  (四)原審予以論科，固非無見。惟原判決認為甲○○與廖尹禎為
    共同正犯，尚嫌未洽。甲○○猶執陳詞，否認犯罪，提起上
    訴，雖無理由，但原判決既有可議，尚難維持，應由本院予
    以撤銷改判。
、量刑部分：
    爰審酌毒品對於國人身心健康危害嚴重，被告二人並非不知
    ，竟仍違犯，心態可議，扣案毒品數量不少，純度亦高，倘
    流入市面，後果當重，並分別斟酌其實行犯罪之手段，犯罪
    後廖尹禎坦白認罪，甲○○猶事推諉之態度等一切情狀，各
    量處如主文所示之刑，以示懲儆。又扣案第二級毒品甲基安
    非他命驗餘淨重九七八點二八公克（含袋毛重一０一二點一
    七公克，淨重九七八點三七公克，取樣０點０九公克鑑驗用
    罄，驗餘淨重九七八點二八公克），應依毒品危害防制條例
    第十八條第一項前段沒收銷燬之，而用以包裝甲基安非他命
    之塑膠袋及紙提袋各一個，為本件犯罪防止潮濕、裸露之用
    ，應為甲○○所有，應依上揭條例第十九條第一項諭知沒收
    。檢察官請求對於廖尹禎施以強制工作一節，因衡酌廖尹禎
    前僅有過失傷害、偽造文書等犯罪前案紀錄，有本院被告前
    案紀錄表可憑，尚無證據可認其因本件犯行有所獲利，且亦
    無事證可認具有犯罪習慣或因游蕩、懶惰成習而犯罪，爰認
    無依刑法第九十條諭知其於刑之執行前令入勞動處所強制工
    作之必要，附此敘明。
據上論斷，應依刑事訴訟法第三百六十九條第一項前段、第三百
六十四條、第二百九十九條第一項前段，毒品危害防制條例第四
條第二項、第十八條第一項前段、第十九條第一項，刑法第二條
第一項、第十一條、第二十八條、第三十條第一項、第二項，判
決如主文。
中　　華　　民　　國　　96　　年　　12　　月　　18　　日
           　　　 刑事第十九庭　審判長法　官　尤豐彥
                                　　　法　官　魏新國
                                　　　法　官　洪昌宏
以上正本證明與原本無異。
如不服本判決，應於收受送達後十日內向本院提出上訴書狀，其
未敘述上訴之理由者並得於提起上訴後十日內向本院補提理由書
（均須按他造當事人之人數附繕本）。
                                      書記官　王韻雅
中　　華　　民　　國　　96　　年　　12　　月　　18　　日
附錄法條：
毒品危害防制條例第4條
製造、運輸、販賣第一級毒品者，處死刑或無期徒刑；處無期徒
刑者，得併科新臺幣 1 千萬元以下罰金。
製造、運輸、販賣第二級毒品者，處無期徒刑或 7 年以上有期徒
刑，得併科新臺幣 7 百萬元以下罰金。
製造、運輸、販賣第三級毒品者，處 5 年以上有期徒刑，得併科
新臺幣 5 百萬元以下罰金。
製造、運輸、販賣第四級毒品者，處 3 年以上 10 年以下有期徒
刑，得併科新臺幣 3 百萬元以下罰金。
製造、運輸、販賣專供製造或施用毒品之器具者，處1年以上 7年
以下有期徒刑，得併科新臺幣1百萬元以下罰金。
前五項之未遂犯罰之。
